【裁判字號】    99,訴,2023
【裁判日期】    990809
【裁判案由】    毒品危害防制條例
【裁判全文】
臺灣臺中地方法院刑事判決              99年度訴字第2023號
公  訴  人  臺灣臺中地方法院檢察署檢察官
被      告  甲○○
上列被告因違反毒品危害防制條例案件，經檢察官提起公訴（99
年度毒偵字第805 號），被告於本院準備程序中就被訴之事實為
有罪之陳述，經本院合議庭裁定由受命法官獨任進行簡式審判程
序審理，判決如下：
    主      文
甲○○施用第一級毒品，累犯，處有期徒刑壹年；扣案海洛因壹
包（含包裝袋壹個，海洛因粉末驗餘淨重零點零壹公克）沒
收銷燬之，注射針筒壹支沒收之。又施用第二級毒品，累犯，處
有期徒刑肆月。應執行有期徒刑壹年貳月；扣案海洛因壹包（含
包裝袋壹個，海洛因粉末驗餘淨重零點零壹公克）沒收銷燬
之，注射針筒壹支沒收之。
    事實及理由
壹、程式方面
    刑事訴訟法第273條之1第1 項規定除被告所犯為死刑、無期
    徒刑、最輕本刑為3 年以上有期徒刑之罪或高等法院管轄第
    一審案件者外，於審判期日前之程式進行中，被告先就被訴
    事實為有罪之陳述時，審判長得告知被告簡式審判程式之旨
    ，並聽取當事人、代理人、辯護人及輔佐人之意見後，裁定
    進行簡式審判程式。查本案被告甲○○被訴違反毒品危害防
    制條例案件，非前開不得進行簡式審判程式之案件，經被告
    於本院審理時就被訴之事實為有罪之陳述，且經本院告知被
    告簡式審判程式之旨，聽取被告及檢察官之意見後，爰依刑
    事訴訟法第273 條之1 第1 項規定裁定改依簡式審判程式審
    判之，先予敘明。
貳、實體方面
一、犯罪事實：
（一）甲○○前於民國92年間，因施用毒品案件，經本院裁定送
      觀察、勒戒，認無繼續施用毒品之傾向，於92年10月29日
      釋放，並經臺灣臺中地方法院檢察署檢察官以92年度毒偵
      字第2970號為不起訴處分確定。惟其於上開觀察、勒戒執
      行完畢釋放後5 年內之95年間，又因施用毒品案件，經本
      院以96年度訴字第132 號判決判處有期徒刑1 年確定（下
      稱第案）。再因施用毒品案件，經本院分別以96年度中
      簡字第432 號、96年度訴字第1207號判決分別判處有期徒
      刑3 月（下稱第案）、應執行有期徒刑1 年8 月（下稱
      第案）確定。復因詐欺案件，經臺灣臺南地方法院以96
      年度簡字第4294號判決判處有期徒刑6 月，經減刑為有期
      徒刑3 月（下稱第案）確定。嗣逢減刑條例施行，上開
      第、案件分別減為有期徒刑6 月、1 月又15日後，與
      第案合併定應執行刑有期徒刑8 月15日確定，另第案
      亦減刑為應執行有期徒刑10月確定，經與上開案件接續執
      行，甫於97年11月7 日執行完畢（本件構成累犯）。另於
      99年間，因施用毒品案件，經本院以99年度訴字第700 號
      判決判處有期徒刑1 年、4 月，應執行有期徒刑1 年2 月
      確定，尚未執行。
（二）詎其猶未悛悔警惕，明知海洛因及甲基安非他命係毒品危
      害防制條例所列之第一、二級毒品，不得施用及持有，仍
      基於施用第一級毒品海洛因（下稱海洛因）及第二級毒品
      甲基安非他命（下稱甲基安非他命）之犯意，於99年2 月
      22日晚間8 時許，在當時其位於臺中縣太平市○○路1165
      巷32弄5 號之居住處所內，以將甲基安非他命放入玻璃球
      中燒烤並吸食其煙霧之方式，施用甲基安非他命1 次；復
      於同年月25日中午12時許，在前開住處內，以將海洛因摻
      水放入針筒注射之方式，施用海洛因1次。嗣於同日下午1
      時50分許，為警持搜索票至上址搜索，並當場扣得甲○○
      所有之第一級毒品海洛因1包（含包裝袋1個，海洛因粉末
      驗餘淨重為0.0331公克）、注射針筒1 支，並於同日經其
      同意採其尿液送驗，鑑驗結果呈甲基安非他命、可待因、
      嗎啡陽性反應，因而查悉上情。
（三）案經臺中市警察局第五分局報告臺灣臺中地方法院檢察署
      檢察官偵查起訴
二、上開犯罪事實，業據被告於警詢時、偵訊中及本院審理時均
    坦承不諱，且被告同意於前開時間採集之尿液經送驗，結果
    呈嗎啡、可待因及甲基安非他命陽性反應乙節，復有中山醫
    學大學附設醫院檢驗科藥物檢測中心99年3 月12日尿液檢驗
    報告、臺中市警察局第五分局尿液代號與真實姓名對照表各
    1 份在卷可稽。而扣案之白色粉末1 包經送行政院衛生署草
    屯療養院鑑驗結果，送驗數量淨重0.0343公克，驗餘淨重0.
    0331公克，檢出第一級毒品海洛因成分，此有行政院衛生署
    草屯療養院99年4月2日草療鑑字第0990300273號鑑定書1 份
    存卷可憑。此外，復有臺中市警察局第五分局搜索扣押筆錄
    、扣押物品目錄表、臺中市衛生局性傳染病血清免疫檢驗報
    告單各1份現場照片6張在卷可稽。另有扣案之供被告施用毒
    品所用之注射針筒1 支在卷可證，是其確有於如犯罪事實欄
    所載之時、地施用海洛因、甲基安非他命之犯行至明，足認
    被告前揭自白與事實相符，堪予採信。本案事證明確，被告
    犯行洵堪認定，應依法論科。
三、按觀察、勒戒或強制戒治執行完畢釋放後，5 年內再犯施用
    第一、二級毒品之罪者，檢察官應依法追訴，毒品危害防制
    條例第23條第2 項定有明文；次按修正毒品危害防制條例就
    施用毒品者，僅於「初犯」及「5 年後再犯」二種情形，有
    其追訴條件之限制，即須於初犯經觀察、勒戒或強制戒治釋
    放後，5 年內均無施用毒品之行為，始能認其前所實施之觀
    察、勒戒或強制戒治已足遮斷毒癮，而得於5 年後再犯時，
    再予適用初犯之規定，重行觀察、勒戒等程式；倘5 年內已
    經再犯，被依法追訴處罰，縱其第3次（或第3次以上）施用
    毒品之時間在初犯釋放5年以後，即與「5年後再犯」之情形
    有別，且因已於「5 年內再犯」，顯見其再犯率甚高，原實
    施觀察、勒戒或強制戒治，已無法收其實效，而無5 年戒斷
    期之存在，自無再經觀察、勒戒及強制戒治之必要，應由檢
    察官逕行起訴；最高法院著有95年度台非字第59號判決、95
    年度台非字第65號判決意旨可供參照。查本案被告有如犯罪
    事實欄所載之觀察勒戒及刑之執行等情，此有臺灣高等法院
    被告前案紀錄表等在卷可稽，是被告於92年10月29日觀察勒
    戒執行完畢後5 年內之95年間，既仍因有施用第一級、第二
    級毒品案件，經本院以96年度訴字第132 號判決、96年度中
    簡字第432 號、96年度訴字第1207號、99年度訴字第700 號
    判決分別判處有期徒刑1 年、3 月、1 年8 月、1 年2 月確
    定。依諸前開條例規定及最高法院判決意旨，因被告在觀察
    、勒戒執行完畢釋放後之5 年內，業有施用毒品之行為，則
    被告本次於99年2 月22日晚間8 時許及同年月25日中午12時
    許所為之施用第一、二級毒品行為，即與5 年後再犯之情形
    有別，無再經觀察、勒戒或強制戒治之必要，應由檢察官逕
    行起訴，附此敘明。
四、核被告甲○○所為，係犯毒品危害防制條例第10條第1 項之
    施用第一級毒品罪、毒品危害防制條例第10條第2 項之施用
    第二級毒品罪。其施用第一、二級毒品前持有第一、二級毒
    品之低度行為經施用之高度行為所吸收，均不另論罪。復被
    告於99年2月22日晚間8時許所為施用甲基安非他命1 次，及
    同年月25日中午12時許所為施用海洛因1 次之犯行，其所犯
    施用第一級毒品罪與施用第二級毒品罪間，犯意各別，行為
    互殊，應予分論併罰。又被告有如事實欄所載犯罪科刑及刑
    之執行情形，有臺灣高等法院被告前案紀錄表在卷可稽，其
    於有期徒刑執行完畢後5 年內，故意再犯本案有期徒刑以上
    之2 罪，均為累犯，應依法加重其刑。爰審酌被告有如事實
    欄所示施用毒品而經觀察、勒戒及刑之執行紀錄，有上開前
    案紀錄表可參，詎其猶未悛悔警惕，再犯本案施用第一級毒
    品罪及施用第二級毒品罪，顯未因前所受之觀察、勒戒及刑
    之執行而決心改過，矯正其行，自制力顯然不佳，且被告施
    用毒品不但足以導致精神障礙、性格異常，甚至造成生命危
    險，戕害個人身心健康，對社會治安可能之危害程度非輕，
    並兼衡其施用毒品之次數、犯罪後坦承犯行，態度尚佳及其
    犯罪動機、目的、手段、生活狀況、智識程度等一切情狀，
    各量處如主文所示之刑，並定其應執行之刑，以示儆懲。
五、扣案之海洛因1 包（含包裝袋1 個，海洛因粉末驗餘淨重0.
    0331公克），為查獲之毒品，有上開鑑定書1 份在卷可參，
    不問屬於犯人與否，應依毒品危害防制條例第18條第1 項前
    段規定，於該罪名主文項下宣告沒收銷燬之；至扣案之上開
    海洛因包裝袋1 個，因現今採用之鑑驗方式，包裝袋仍會殘
    留微量毒品而無法將之完全析離，此為法院審理毒品案件時
    所已知，則上開扣案之包裝袋既無法與上開毒品完全析離，
    自應包含於上開毒品，一併宣告沒收銷燬。另因送鑑用罊之
    毒品，已不存在，自無從沒收之，附此敘明。又扣案之注射
    針筒1 支，業據被告於本院審理時供稱：扣案之注射針筒係
    伊所有，供其施用海洛因所用之物等語，足認上開注射針筒
    1 支，係被告所有，且係供其施用毒品所使用之物，爰依刑
    法第38條第1項第2款之規定併予宣告沒收之。
據上論斷，應依刑事訴訟法第273條之1第1項、第299條第1 項前
段，毒品危害防制條例第10條第1項、第2項、第18條第1 項前段
，刑法第11條、第47條第1項、第51條第5款、第38條第1項第2款
，判決如主文。
本案經檢察官乙○○到庭執行職務。
中    華    民    國    99    年    8     月    9     日
                  刑事第四庭  法  官  潘曉玫
以上正本證明與原本無異。
如不服本判決應於收受判決後10日內向本院提出上訴書狀，並應
敘述具體理由；其未敘述上訴理由者，應於上訴期間屆滿後20日
內向本院補提理由書（均須按他造當事人之人數附繕本）「切勿
逕送上級法院」。
                              書記官  張齡方
中    華    民    國    99    年    8     月    9     日
附錄本案論罪科刑法條全文：
毒品危害防制條例第十條
施用第一級毒品者，處六月以上五年以下有期徒刑。
施用第二級毒品者，處三年以下有期徒刑。

司法院資訊處製作；財團法人民間司法改革基金會備份。
